臺灣臺南地方法院刑事判決　　　　　　　　　　　　　九十三年度易字第四九一號
　　公　訴　人　臺灣台南地方法院檢察署檢察官
　　被　　　告　丙○○
　　　　　　　　丁○○
右列被告等因詐欺案件，經檢察官提起公訴（九十二年度偵字第一０六六０號），本
院判決如左：
    主  文
丙○○、丁○○均無罪。
    理  由
一、公訴意旨略以：丙○○、丁○○經不知情之乙○○介紹工作，於民國（以下同）
    九十二年九月二十九日受雇於詐欺集團成員鄭建忠（另行簽分他案辦理），共同
    基於意圖為自己不法之所有之犯意聯絡，由鄭建忠租用高雄縣鳥松鄉○○村○○
    路一０一號房屋，供置放詐騙資料之處所。三人於九十二年九月二十九日在上開
    處所，由鄭建忠印製兌獎者名單，丙○○、丁○○依鄭建忠指示，將亞太數碼科
    技集團廣告單、國泰法務通知函（中獎通知）等詐騙文件折疊好裝入信封，於同
    日下午十三時三十分，鄭建忠駕駛車牌號碼二一一０─ＧＳ號自小客車，載丙○○及丁○○，持前開封裝完成之信件一百四十九封，自上址出發至臺南市○區○○路二段二一六號東門郵局寄發，鄭建忠在車上等，由丙○○及丁○○將信件交
    給郵局員工王國定，為巡邏員警方國安發現，當場逮捕而未遂，扣得前開信件一
    百四十九封，丙○○、丁○○帶同警方至高雄縣鳥松鄉○○村○○路一０一號，
    經屋主黃石同意搜索，扣得電腦一台、液晶顯示螢幕一台、數據機一台、ＩＰ分
    享器一台、雷射印表機四台、中獎通知函四箱、國泰法務通知函九捆、年籍資料
    一四０張、空白信封一千八百張、印有日峰國際律師事務所之信封一六六張、掃
    描器一台等。因認被告丙○○、丁○○共同涉犯刑法第三百三十九條第三項、第
    一項詐欺未遂罪嫌。
二、按犯罪事實，應依證據認定之，無證據不得推定其犯罪事實，又不能證明被告犯
    罪者，應諭知無罪之判決，刑事訴訟法一百五十四條、第三百零一條第一項分別
    定有明文。公訴人認被告丙○○、丁○○涉犯詐欺未遂罪嫌，無非係以被告均自
    白有摺疊並前往郵寄詐欺信件之事實及扣案之大批詐騙文件、電腦設備為主要認
    定依據。惟查：
  (一)訊據被告被告丙○○及丁○○均堅決否認有何詐欺犯行，一致辯稱：我們不知道
    鄭建忠是在信封內裝什麼文件，我們只是受僱於他，負責將文件折疊好放入信封
    ，然後跟鄭建忠一起拿去郵局寄。我們原本不認識鄭建忠，不知道他印那些文件
    的內容是要向人詐財，是乙○○介紹我們去那裡工作的，第一天就被抓了等語。
  (二)證人乙○○於警訊、偵查及本院中證稱：我在高雄縣鳥松鄉仁美村「世濱食品」
    受僱當司機，鄭建忠常帶酒來工廠請我們喝，問我有無朋友要發海報、宣傳單，
    一天大約壹仟元左右，請我幫忙找。我跟我同事吳榮昌說他有無朋友可以幫忙發
    海報，他說他朋友丁○○沒有工作，順便將他的電話給我，等我確認後，我就把
    丁○○或丙○○其中一人（不確定）的電話交給鄭建忠，讓他們去聯絡，這是九
    十二年九月二十八日晚上的事。他們約隔天九月二十九日早上在高雄縣仁美的神
    農路全國加油站那裡。我打電話給丙○○的時候有工作性質是發海報的，一天一
    千多元。我只是單純介紹，並不知道丙○○、丁○○幫鄭建忠做什麼事。事發後
    我有和丁○○的父親蔡武發打電話找鄭建忠，並於九十二年十月一日凌晨二時許
    ，約出鄭建忠在高雄縣大樹鄉鎮七十八號前見面。我們問他為何會發
    生這些事，問他要如何處理，等我們說要報警處理，鄭建忠就丟下車子跑走，事
    後就再也無法和鄭建忠聯絡上等語。
  (三)證人即被告丁○○之父蔡武發於警訊中證稱：「我找到乙○○後問他為何介紹我
    兒子從事非法工作，他回答說他也不知道是違法的工作。乙○○就說要聯絡慶仔
    的男子出來，並於九十二年十月一日凌晨二時許，約在新鎮路七十八號前談。慶
    仔的男子駕駛一輛車號二一一０─ＧＳ的三菱銀色自小客車。我們在車上質問他
    為何叫我兒子去從事非法的工作。慶仔回答說是公司的人叫我開車載丁○○去寄
    ，他也不知道是違法的。當時我很生氣叫慶仔的男子一定要給我一個交待，經過
    約半小時，就到車外談判，他也對我坦承是非法的工作。我就向他表示要警方來
    ，他可能害怕，就留下車子逃逸」等語。
  (四)綜上證人乙○○、蔡武發證詞，乙○○介紹被告等人前往受僱鄭建忠時，僅知是
    發海報、宣傳單，並不清楚是從事詐騙郵件之寄送。故乙○○亦係受鄭建忠利用
    ，於受騙上當之際，才會約出鄭建忠，並欲報警處理。既然乙○○於介紹工作之
    初，並不知情工作內容是寄送詐騙郵件，被告兩人當無從自介紹人乙○○處事前
    得知所從事者為詐騙工作。
  (五)另依證人乙○○證述及被告等人供詞，被告兩人在九十二年九月二十八日與鄭建
    忠聯絡，約定於翌（二十九）日上午在高雄縣鳥松鄉仁美村全國加油站前等候，
    再由鄭建忠帶領兩人前往高雄縣鳥松鄉○○村○○路一０一號租處。被告兩人進
    入鄭建忠租處時為同日上午九時三十分，同日下午一時三十分即在臺南市○○路
    東門郵局為警查獲，被告兩人在鄭建忠租處停留時間僅約有三小時餘。在此三小
    時期間內，鄭建忠要求丙○○摺疊信件、丁○○則將丙○○摺好之信件放入信封
    內，共摺疊、裝封一百四十九件。所摺疊、裝封之信件內容，為「國泰法務組國
    泰法務通知函」「主旨：本所受相關單位委派監督此次『好禮回饋』臺灣地區消
    費者抽獎活動中獎人公證事宜：抽獎經由各大報章、電視媒體公佈中獎名單。經
    查證確認後闊下抽中參獎：中獎序號：Ａ0000000謹此函通知」等語。被告兩人
    知識不高，經當庭勘驗結果，主旨欄內僅七十五個國字，被告丙○○、丁○○依
    序有十個字、九個字不認識，更遑論說明欄內有諸多法律名稱（例如一般行政法
    、電腦處理個人資料保護法、公平交易法、稅法、贈獎條例、民法等）。對於知
    識程度不高之被告而言，要能正確判斷信函文意，已屬不易。如再要求被告等需
    於三小時內，一邊進行摺疊、裝封工作之外，再有多餘時間，細讀文件，理解文
    意，再會意出此一文件為詐騙集團慣用之詐騙手法，更屬過苛。更何況，依被告
    之知識程度，縱使於摺疊、裝封過程閱讀過信件文字，亦僅會對信件內以紅色大
    字醒目標示之文字停留有「律師事務所通知函件」之印象。詐騙集團正是利用一
    般人對於律師公正之形象，陷於錯誤而交付財物。社會上不乏眾多知識程度甚高
    之公務員、老師受騙，又如何苛求僅有小學識字程度之被告，得以正確判斷這些
    信件正是詐騙之工具？被告等人既不知所寄何物，甚至未自鄭建忠處獲取報酬，
    自不能率爾推論被告等人與鄭建忠有犯意聯絡與行為分擔。被告兩人上開辯解，
    應可採信。
  (六)此外，復查無其他積極證據足資證明被告有犯行，尚不能證明被告犯罪，應為無
    罪之諭知。
據上論斷，應依刑事訴訟法第三百零一條第一項判決如主文。
本案經檢察官甲○○到庭執行職務
中      華      民      國      九十三      年    十一    月    二十四  日
                                  臺灣臺南地方法院刑事第五庭
                                      審判長法  官  林英志
                    法  官  張家瑛
                                            法  官  包梅真
右正本證明與原本無異。
如不服本判決，應於判決送達後十日內，向本院提出上訴狀（應附繕本）。
                                            書記官  何小玉
中      華      民      國      九十三      年    十一    月    二十四  日
